臺灣臺北地方法院民事裁定
110年度家調裁字第56號
聲  請  人  陳麗玲  

相  對  人  查欣妤  
上列當事人間聲請給付扶養費事件，本院裁定如下：
    主      文
聲請駁回。
程序費用新臺幣參仟元由聲請人負擔。
    理      由
壹、程序事項
　　按「就得處分之事項調解不成立，而有下列各款情形之一者
    ，法院應參酌調解委員之意見，平衡當事人之權益，並審酌
    其主要意思及其他一切情形，就本案為適當之裁定：一、當
    事人合意聲請法院為裁定。二、當事人合意聲請法院與不得
    處分之牽連、合併或附帶請求事項合併為裁定。三、當事人
    解決事件之意思已甚接近，而僅就其他牽連、合併或附帶之
    請求事項有爭執，法院認有統合處理之必要，徵詢兩造當事
    人同意。」，家事事件法第36條第1 項定有明文。經查，本
    件當事人間聲請給付扶養費事件，為得處分之事項，然兩造
    合意聲請法院為裁定，核無不合，應予准許。
貳、實體事項
一、聲請人主張：緣相對人為聲請人之女。然聲請人於民國89年
    間與相對人之父離婚後，未曾扶養、探視相對人，而聲請人
    之低收入戶，因相對人成年而遭取消，希望法院免除相對人
    之扶養義務。為此，爰依法聲請給付扶養費等語。並聲明：
    （一）相對人應自110 年6 月16日起至110 年6 月15日止，
    按月給付聲請人新臺幣1,000元，及自聲請狀繕本送達之翌
    日起至清償日止，按週年利率5%計算之利息。（二）程序費
    用由相對人負擔。
二、相對人則以：生活收入有限，無法扶養聲請人，請求法院免
    除扶養義務等語。
三、按「受扶養權利者有下列情形之一，由負扶養義務者負擔扶
    養義務顯失公平，負扶養義務者得請求法院減輕其扶養義務
    ：一、對負扶養義務者、其配偶或直系血親故意為虐待、重
    大侮辱或其他身體、精神上之不法侵害行為。二、對負扶養
    義務者無正當理由未盡扶養義務。」，「受扶養權利者對負
    扶養義務者有前項各款行為之一，且情節重大者，法院得免
    除其扶養義務。」，民法第1118條之1 第1 、2 項定有明文
    。準此，僅負扶養義務人於符合上開要件時，得聲請法院減
    輕或免除扶養義務，先予敘明。復按非訟事件須有保護利益
    ，始有聲請之必要，此即程序法上之保護必要要件。再按非
    訟事件之聲請不合程式或不備其他要件者，法院應以裁定駁
    回之，但其情形可以補正者，法院應定期間先命補正，非訟
    事件法第30條之1 定有明文。
四、經查，聲請人主張其於89年間與相對人之父離婚後，未曾扶
    養、探視相對人，而聲請人之低收入戶，因相對人成年而遭
    取消，希望法院免除相對人之扶養義務等語，顯見聲請人自
    始未有向相對人請求給付扶養費之意思，此部分欠缺請求保
    護利益。再者，聲請人為相對人之扶養權利人，不得依民法
    第1118條之1 第1 、2 項聲請減輕或免除扶養義務。況社會
    局對於社會救助法第5 條第3 項第9 款認定本即具有行政裁
    量權，益徵本件欠缺權利保護必要，而此情形無從加以補正
    。從而，聲請人依民法第1114條請求給付扶養費等語，於法
    未合，應予駁回。
五、依家事事件法第36條第1 項、第97條，非訟事件法第21條第
    2 項，民事訴訟法第78條，裁定如主文。
中　　華　　民　　國　　110 　年　　10　　月　　12　　日
                    家事法庭  法  官  溫宗玲
以上正本係照原本作成。
如不服本裁定，應於送達後10日內，向本院提出抗告狀並表明抗
告理由（須附繕本，並繳納抗告費新臺幣1,000元）。
中　　華　　民　　國　　110 　年　　10　　月　　12　　日
                              書記官　簡  如